【裁判字號】    94,交聲,293
【裁判日期】    950327
【裁判案由】    違反道路交通管理處罰條例聲明異議
【裁判全文】
臺灣基隆地方法院交通事件裁定         94年度交聲字第293號
移送機關    交通部公路總局臺北區監理所基隆監理站
聲 請 人
即異議人    乙○○
上列受處分人因違反道路交通管理處罰條例案件，對於交通部公
路局台北區監理所基隆監理站所為之基監字第裁42-AEB342991號
處分，聲明異議，本院裁定如下：
    主  文
聲請駁回。
    理  由
一、聲請意旨略以：異議人乙○○於民國94年7月20日晚間11時
    50 分許，駕駛車號S2-1598號自用小客車沿台北市○○區○
    ○路由堤頂大道往內湖高工方向行駛，其並無在港墘路瑞光
    路口迴轉之事實，卻為警舉發在該路口違規迴轉，且舉發警
    員在違規舉發單上因寫錯而加以塗改，違規事實及地點亦無
    寫明，舉發太草率；又舉發之違規日期為94年7月21日，其
    未於該日行經違規地點，其有不在場證明，此亦可證舉發之
    甲○○○○於舉發時之精神狀況有異，因而提出本件異議云
    云。
二、經查：卷附之台北市政府警察局舉發違反道路交通管理事件
    通知單固錯誤記載異議人之違規日時為94年7月21日晚間11
    時50分許（實則為94年7月20日晚間11時50分許），然證人
    即舉發警員江進渠於本院94年11月30日審理時證稱「（問：
    本件違規日期是94年7月20日或94年7月21日？）經我現在記
    憶應該是94年7月20日晚上舉發的，．．．，因為我在舉發
    的過程當中有跨日的情形，所以我才誤填為94年7月21日。
    」經核被告本件之違規時間僅差約10分鐘即跨日至94年7月
    21日，甲○○○○因之而誤填違規日期為94年7月21日，然
    此究非重大之舉發疵瑕，況異議人亦確自承於94年7月20日
    晚間11時50分駕駛S2-1598號自用小客車行經案發地點，則
    甲○○○○在本件舉發單上之日期誤填，並不影響異議人是
    否有本件之違規事實。次查，本院當庭詢問異議人以舉發填
    單之甲○○○○於舉發時和其對答之精神狀況如何，其答稱
    「甲○○○○在填單的時候，單子填一填住址有填錯，還抱
    怨我說住址有改為何沒有跟他說，我當時是出示駕照給舉發
    警員看。」經本院當庭查驗異議人所提出普通小型車駕照正
    本，其駕照正面記載住址為基隆市○○街104號，背面住址
    變更欄記載為基隆市○○區○○路297巷27號，則舉發之甲
    ○○○○在舉發單上先則記載異議人之地址為基隆市○○街
    104號，後則刪除該地址，改記載基隆市○○區○○路297巷
    27號，實非無因，斷不能僅因甲○○○○先則按異議人之駕
    照正面記載異議人先前之舊地址，後觀察到其已遷至駕照背
    面之新址，因而加以更正，即遽指甲○○○○於舉發本件時
    有何精神異常之處；再者，甲○○○○在舉發單所記載之違
    規地點及違規事實並無錯訛之處（如後述），異議人以其自
    認之事實否認該警員之舉發事實並進而指該警員在舉發單上
    未寫明違規事實及地點云云，並無可採。復查，證人江進渠
    於上開審理期日再證稱「（異議人被舉發當時在違規時地如
    何違規被你們攔停舉發？）當時我們的警車停在天母快速道
    路及瑞光路之間的港墘路上，異議人的方向是從堤頂大道方
    向行駛港墘路往瑞光路之方向，我們警車是停在異議人的對
    向車道，我們警車停在瑞光路港墘路口約15公尺左右，當時
    我和丁○○○○（按應係丙○○○○，證人江進渠記憶有誤
    ，證人陳海倫於95年1月13日本院審理時證述甚明）都在警
    車的後面執勤，港墘路與瑞光路口有一個禁止左轉的標誌，
    但是異議人行駛到該路口卻違規迴轉，所以我們就把他攔停
    ，他就馬上停下來，他的車子距離我們警車大約10公尺左右
    ，接下來我向異議人出示駕照及行車執照，開單舉發並先告
    知違規事由，我在填單的時候我看到他的駕照正面的地址是
    基隆市○○街104號，後來看到駕照背面地址更改為基隆市
    暖暖區○○路297巷27號，我就加以更正。」等語。又按「
    道路交通管理之稽查，違規紀錄，由交通勤務警察，或依法
    令執行交通稽查任務人員執行之。」，道路交通管理處罰條
    例第七條一項規定甚明；次按交通警員製單舉發違反道路交
    通管理處罰條例所列之違規事實，本質上為行政處分，行政
    處分一旦有效成立，有以公定力規定法律秩序之效力（最高
    行政法院九十一年判字第二七０號判決參照），該行政處分
    當可被推定為真正，其據以依法處分之事實認定亦為正確無
    誤，是以立法者賦予行政機關制定違反道路交通事件統一裁
    罰標準及處理細則，使執勤警員得當機處分，以維護交通秩
    序、安全之行政目的，反之，若謂公務員一切行政行為均需
    預留證據以證其實，則國家行政勢必窒礙難行，據此，刑事
    訴訟法就犯罪證據有關之規定中，與屬行政秩序罰之交通違
    規裁罰本旨不合之部分，自不在準用之列，是若無證據足資
    證明執勤員警之舉發有誤或有捏造事實違法取締之情事，則
    執勤警員本其維護交通秩序、安全職責所為之舉發，自應受
    到合法、正確之推定（參台灣高等法院九十一年度交抗字第
    一０三三號、九十二年度交抗字第四四六號裁定），是異議
    人空言否認有前開違規事實，然既經舉發而填製舉發違反道
    路交通管理事件通知單之前開警員證述如上，異議人之辯詞
    仍未足採。末查，異議人向移送機關遞交交通違規陳述單及
    查詢單時，辯稱案發交岔路口之禁止左轉標誌有時段限制，
    然卷附台北市政府警察局保安警察大隊94年9月6日北市警保
    大行字第09430783300號函已明示案發交岔路口之禁止左轉
    標誌並無時段限制，另本院於95年1月13日開庭時命丙○○
    ○○將異議人行向之港墘路左轉瑞光路之交通號誌上方完整
    之禁止左轉標誌加以拍攝並將照片寄至本院參辦，經該警員
    拍攝後寄交本院，由其寄交本院之卷附照片可知異議人行向
    之港墘路左轉瑞光路之交通號誌上方之禁止左轉標誌並無時
    段限制，再本院收獲丙○○○○所攝之上開照片後，於95年
    3月23日電話與該警員連絡，其表示其於95年1月13日開庭時
    向本院表示異議人行向之港墘路左轉瑞光路之交通號誌上方
    之禁止左轉標誌有時段限制云云，係其記憶錯誤所致，有時
    段限制者，係異議人反方向行向（即由內湖高工往堤頂大道
    方向）之港墘路左轉瑞光路之禁止左轉標誌才有時段限制等
    語，有電話紀錄一紙附卷可稽。綜此，本件異議人之違規事
    實至屬明顯，從而，原處分機關據而依異議人所涉違規事實
    ，依道路交通管理處罰條例第49條第3款之規定，裁處異議
    人新台幣900元，並依該條例第63條第1項第1款記違規點數1
    點，即核無不合。是以，本件聲請核無理由，原處分機關之
    裁決於法無違。
據上論斷，應依道路交通案件處理辦法第19條，裁定如主文。
中    華    民    國    95    年    3     月    27    日
                  交通法庭法    官  曾雨明
以上正本證明與原本無異。
對於本件裁定如有不服，應於送達後5日內， 向本院提出抗告書
狀，敘述抗告之理由，抗告於臺灣高等法院。
中    華    民    國    95    年    3     月    28    日
                          書 記 官  王靜敏


司法院資訊處製作；財團法人民間司法改革基金會備份。
